臺灣臺中地方法院刑事判決　　　　　　　96年度易字第4293號
公　訴　人　台灣台中地方法院檢察署檢察官
被　　　告　丙○○
上列被告因恐嚇取財案件，經檢察官提起公訴（96年度偵字第16
178號）及移送併辦（96年度偵字第16435號），本院判決如下：
    主    文
丙○○幫助意圖為自己不法之所有，以恐嚇使人將本人之物交付
，處有期徒刑參月，如易科罰金，以新台幣壹仟元折算壹日，減
為有期徒刑壹月又拾伍日，如易科罰金，以新台幣壹仟元折算壹
日，緩刑貳年。
    犯罪事實
一、丙○○預見一般人使用他人金融機構之帳戶，常與財產犯罪
    具有密切關係，可能利用他人金融機構帳戶作為取得贓款之
    工具，並掩飾不法犯行，其雖無提供帳戶幫助他人犯罪之確
    信，竟仍因缺錢花用，基於縱若有人持之犯罪亦不違背其本
    意之幫助犯意，於民國95年年12月18日，在台中縣清水鎮清
    水電信局前，以新台幣（下同）4千元之代價，將其所有台
    中雙十路郵局第00000000000000號帳戶之存摺、印章、金融
    卡（含密碼），出售予不詳姓名之成年人。其後取得丙○○
    所有上開郵局帳戶存摺、印章、金融卡（含密碼）之不法集
    團成員，即意圖為自己不法之所有，基於恐嚇取財之犯意，
    先由不詳姓名成年女子於95年12月20日15時許，打電話向甲○○佯稱「我是你孫子學校林主任，你孫子今天下午沒上學
    」等語，再由不詳姓名成年男子以電話向甲○○恐嚇稱「你
    孫子在我手中」，並播放很像甲○○孫子口音之錄音帶，要
    求甲○○匯款，使甲○○心生畏佈，不得已依指示於同日16
    時51分許，至彰化第23支郵局匯款1萬8千元至丙○○所有上
    開郵局帳戶（另於同日匯款2萬元至郭志鴻所有台南中小企
    業銀行京城分行第000000000000號帳戶）；又於95年12月20
    日15時許，由不詳姓名成年男子打電話向丁○○恐嚇稱「你
    兒子黃輔仁替人作保欠債不還，遭地下錢莊控制行動，若不
    代為償還，要將你兒子斷手斷腳，你兒子會有生命危險」等
    語，使丁○○心生畏怖，不得已依指示分別於同日17時7分
    許、18時49分許，至台北北門郵局匯款4萬元、2萬元至被告
    所有上開郵局帳戶（另於同日匯款35萬元至大甲廟口郵局第
    000000 00000000號帳戶）；其後該不法集團成員再利用金
    融卡以跨行提款方式領出恐嚇所得。
二、案經台南市警察局第二分局、台中縣警察局大甲分局分別報
    請台灣台中地方法院檢察署檢察官聲請簡易判決處刑及移送
    併辦。
    理    由
一、上揭犯罪事實，業據被告丙○○坦承不諱，並經被害人甲○○、丁○○在本院審理時證述其等因遭恐嚇而匯款之情節屬
    實，復有台灣郵政股份有限公司台中郵局96年3月15日中管
    字第1962100716號函附被告所有上開郵局帳戶立帳資料、交
    易明細表，及被害人甲○○、丁○○因遭恐嚇而匯款之郵政
    國內匯款執據影本三紙在卷可稽，足徵被告之自白與事實相
    符。被告預見一般人使用他人金融機構之帳戶，常與財產犯
    罪具有密切關係，可能利用他人金融機構帳戶作為取得贓款
    之工具，並掩飾不法犯行，仍以4千元之代價，將其所有上
    開郵局帳戶之存摺、印章、金融卡（含密碼），出售予不詳
    姓名之成年人。其後取得其所有上開郵局帳戶存摺、印章、
    金融卡（含密碼）之不法集團成員，果據以作為恐嚇取財匯
    款之工具，被告自具有幫助該不法集團成員犯恐嚇取財之不
    確定故意。本件事證明確，被告犯行已堪認定。
二、按刑法上之故意，以行為人對於構成犯罪之事實，包括犯罪
    客體、行為、結果等均有具體確定認識，並有意使其發生者
    為確定故意，而行為人對於構成犯罪之事實，雖無具體確定
    認識，但已預見其發生，且其發生不違背其本意者，則為不
    確定故意。又行為人基於幫助他人犯罪之意思，為促成他人
    犯罪而為犯罪構成要件以外之行為，為幫助犯。次按以恐嚇
    使人將物交付，有時固含有詐欺性質，但與詐欺之區別，在
    於行為人所施用之手段，若僅使人陷於錯誤，為詐欺，而使
    生畏懼者，為恐嚇，即刑法第346條第1項之恐嚇取財罪，係
    施用使人心生畏怖之恐嚇手段，致被害人心生畏懼，明知不
    應交付財物而交付，而刑法第339條第1項之詐欺取財罪，則
    係施用詐術手段，使人陷於錯誤，誤信為應交付財物而交付
    ，上開恐嚇手段，常以虛假之事實為內容，故有時亦不免含
    有詐欺之性質，倘含有詐欺性質之恐嚇取財行為，足使人心
    生畏懼時，自應論以高度之恐嚇取財罪，殊無再適用詐欺取
    財罪之餘地（最高法院28年上字第1238號、30年上字第668
    號、84年台上字第1993號判決參照）。本件取得被告所有上
    開郵局帳戶存摺、印章、金融卡（含密碼）之不法集團成員
    ，先後打電話以言詞恐嚇被害人甲○○、丁○○，使被害人
    甲○○、丁○○心生畏怖，不得已分別匯款至被告所有上開
    郵局帳戶，該不法集團成員應係犯刑法第346條第1項之恐嚇
    取財罪，而被告將其所有上開郵局帳戶之存摺、印章、金融
    卡（含密碼），以4千元之代價出售予不詳姓名成年人，該
    帳戶嗣後遭不法集團成員據以作為恐嚇取財匯款之工具，此
    既不違背被告當初交付存摺、印章、金融卡（含密碼）之本
    意，且係參與提供取得恐嚇取財犯罪所得款項之工具，對此
    犯行施以助力，為恐嚇取財罪構成要件以外之行為，應以恐
    嚇取財罪之幫助犯論之。核被告所為，係犯刑法第30條第1
    項前段、第346條第1項之幫助恐嚇取財罪。被告幫助不法集
    團犯恐嚇取財罪，為幫助犯，依同法第30條第2項之規定應
    按正犯之刑減輕之。又被告出售上開郵局帳戶資料，係以一
    行為，幫助不法集團成員向被害人甲○○、丁○○恐嚇取財
    ，觸犯二幫助恐嚇取財罪，為想像競合犯，應依刑法第55條
    規定，從一重之恐嚇取財罪處斷。檢察官移送併辦即被害人
    丁○○因遭恐嚇而匯款部分，與起訴部分有裁判上一罪之關
    係，起訴效力所及，本院應併予審究。爰審酌被告尚無前科
    紀錄（見卷附台灣高等法院被告前案紀錄表），其預見不法
    集團可能利用取得之金融機構帳戶作為恐嚇取財之工具，仍
    將其所有上開郵局帳戶資料，出售予不詳姓名成年人，危害
    社會治安、金融秩序，被害人甲○○、丁○○合計匯款7萬8
    千元至被告所有上開郵局帳戶，被告出售帳戶資料所獲代價
    非高，事後已坦承上情，並賠償被害人甲○○1千元，賠償
    被害人丁○○5千元，取得被害人甲○○之諒解，另被害人
    丁○○之子黃輔仁亦表示被告已匯款5千元，同意稍後時日
    再匯款5千元（見卷附本院辦理刑事案件電話紀錄查詢表）
    ，且被告於出售帳戶資料2日後之95年12月20日即至郵局辦
    理掛失（見卷附掛失補副申請書影本），避免更多人受害，
    犯後態度尚稱良好等一切情狀，處以如主文所示之刑。又被
    告犯罪時間，係在96年4月24日以前，所犯詐欺取財罪所宣
    告之刑，合於中華民國九十六年罪犯減刑條例第2條第1項第
    3 款之規定，應減其宣告刑2分之1為如主文所示，並依刑法
    第41條第1項前段及該減刑條例第9條之規定，諭知減刑前後
    易科罰金之折算標準。末查被告未曾因故意犯罪受有期徒刑
    以上刑之宣告，其雖因一時失慮，將所有上開郵局帳戶資料
    ，以4千元之代價出售，作為不法集團成員恐嚇取財匯款之
    工具，致觸犯幫助恐嚇取財罪，但其於出售上開郵局帳戶資
    料2日後即辦理掛失，且已賠償被害人甲○○、丁○○部分
    損害，顯見其深知悔悟，經此次科刑教訓，當知所警惕而無
    再犯之虞，本院認所宣告之刑，以暫不執行為適當，併予宣
    告緩刑2年，以啟自新。
據上論斷，應依刑事訴訟法第299條第1項前段，刑法第346條第1
項，第30條第1項前段、第2項、第55條，第41條第1項前段，第
74條第1項第1款，刑法施行法第1條之1第1項、第2項前段，中華
民國九十六年罪犯減刑條例第2第1項第3款、第7條、第9條，判
決如主文。
本案經檢察官乙○○到庭執行職務。
中　　華　　民　　國　　96　　年　　12　　月　　28　　日
                  台灣台中地方法院刑事第五庭
                        審判長法  官  鍾堯航
                              法  官  巫淑芳
                              法  官  吳崇道
上正本證明與原本無異。
如不服本判決，應於收受送達後10日內向本院提出上訴書狀（應
敘述具體理由並附繕本）。
上訴書狀如未敘述理由，應於上訴期間屆滿後20日內補提理由書
於本院。
                              書記官  吳淑願
中　　華　　民　　國　　96　　年　　12　　月　　28　　日
附錄本案論罪科刑法條全文
刑法第346條第1項：
意圖為自己或第三人不法之所有，以恐嚇使人將本人或第三人之
物交付者，處六年以下五年以下有期徒刑，得併科一千元以下罰
金。
